臺灣新竹地方法院民事小額判決
110年度竹北小字第394號
原      告  第一產物保險股份有限公司

法定代理人  李正漢  
訴訟代理人  徐郁傑  

被      告  黃國洲  

上列當事人間請求損害賠償事件，本院於民國110年9月28日言詞
辯論終結，判決如下：
    主  文
被告應給付原告新臺幣捌仟捌佰貳拾伍元，及自民國一一０年八
月十七日起至清償日止，按年息百分之五計算之利息。
原告其餘之訴駁回。
訴訟費用新臺幣壹仟元由被告負擔新臺幣柒佰玖拾貳元，餘由原
告負擔。
本判決第一項得假執行。
    事實及理由
壹、程序方面：
    本件被告經合法通知，未於言詞辯論期日到場，核無民事訴
    訟法第386 條各款所列情形，爰依原告聲請，由其一造辯論
    而為判決。
貳、實體方面：
一、原告主張：
    被告於民國109年1月13日14時許駕駛車牌號碼00-0000號自
    用小客車行經新竹縣○○市○○路○段000號處，因倒車不慎碰撞
    由原告承保、訴外人和運租車股份有限公司所有之車牌號碼
    000-0000號自用小客車（下稱系爭車輛），全案經新竹縣政
    府警察局竹北分局三民派出所處理，並經送廠修復後，原告
    本於保險契約被保險人必要之修復費用新臺幣（下同）11,1
    37元（含零件5,670元、鈑金1,771元、烤漆3,696元），依
    保險法第53條規定取得代位求償權，爰依侵權行為及保險代
    位之法律關係提起本件訴訟，聲明：被告應給付原告11,137
    元及自起訴狀繕本送達翌日起至清償日止，按年息5％計算之
    利息。　
二、被告經合法通知，未於言詞辯論期日到場，亦未提出書狀作
    何聲明或陳述。
三、得心證之理由：
（一）原告主張其承保之系爭車輛，於前揭時、地，與被告駕駛
      之自用小客車發生碰撞而受損害，原告業已給付被保險人
      系爭車輛之修復費用11,137元等情，已據原告提出汽車保
      險計算書、電子發票證明聯、新竹縣政府警察局道路交通
      事故當事人登記聯單、系爭車輛受損照片、系爭車輛行車
      執照、桃苗汽車股份有限公司新竹鈑噴廠估價單等為證（
      見本院卷第13-26頁），並經本院依職權向新竹縣政府警
      察局竹北分局函調本件事故之現場相片、A3類道路交通事
      故查紀錄表、道路交通事故現場圖及車損照片等查閱無訛
      （見本院卷第31-41頁），核與原告主張之上開事實相符
      ，堪信為真實。
（二）按因故意或過失，不法侵害他人之權利者，負損害賠償責
      任；汽車、機車或其他非依軌道行駛之動力車輛，在使用
      中加損害於他人者，駕駛人應賠償因此所生之損害；汽車
      倒車時，應顯示倒車燈光或手勢後，謹慎緩慢後倒，並應
      注意其他車輛及行人，民法第184條第1項前段、第191條
      之2前段、道路交通安全規則第110條第2款分別定有明文
      。經查，被告自陳於上揭時間駕駛系爭車輛行經新竹縣○○
      市○○路○段000號處，於倒車時因趕時間及僅注意後方來車
      、致疏於注意與側邊之系爭車輛保持適當的距離、進而與
      系爭車輛發生擦撞，有本件A3類道路交通事故查紀錄表及
      道路交通事故現場圖在卷可參，足認被告對於本件車禍之
      發生，顯有過失，且其過失行為與系爭車輛受損之結果間
      具有相當因果關係，是被告就本件肇事應負過失侵權行為
      責任，洵堪認定。
（三）次按，不法毀損他人之物者，被害人得請求賠償其物因毀
      損所減少之價值，民法第196條定有明文。又物被毀損時
      ，被害人除得依據民法第196條請求賠償外，並不排除民
      法第213條至第215條之適用，依民法第196條請求賠償物
      被毀損所減少之價額，得以修復費用為估定之標準，但以
      必要者為限(例如：修理材料以新品換舊品，應予折舊)，
      亦有最高法院77年度第9次民事庭會議決議、同院73年度
      台上字第1574號判決可資參照。經查，被告因前開過失肇
      致本件事故，並致原告所承保之系爭車輛受有損害等情，
      已如前述，被告自應就原告所承保車輛之損害負賠償責任
      。又原告所承保之系爭車輛因本件車禍受損，計支付零件
      5,670元、鈑金工資1,771元、烤漆工資3,696元，合計11,
      137元等情，業經原告提出電子發票證明聯及估價單等為
      證，核上開估價單所列各修復項目與前開汽車受損之情形
      相符，堪認確係屬修復系爭車輛所必要，而各項費用亦尚
      稱合理，則原告此部分主張即堪採信。又系爭車輛係於10
      7年11月出廠，有行車執照在卷可憑(見本院卷第19頁)，
      至本件肇事發生時(即109年1月13日)，已使用1年2月，揆
      之前揭說明，以新品換舊品而更換之零件，自應予以折舊
      ，依營利事業所得稅結算申報查核準則」第95條第8項規
      定：「固定資產提列折舊採用定率遞減法者，以1年為計
      算單位，其使用期間未滿1年者，按實際使用之月數相當
      於全年之比例計算之，不滿1月者，以月計」，而依行政
      院所頒「固定資產耐用年數表」及「固定資產折舊表」之
      規定，小客車之耐用年數為5年，依定率遞減法每年折舊
      千分之369，但其最後1年之折舊額，加歷年折舊累計額，
      其總和不得超過該資產成本額之10分之9。本院依前開定
      率遞減法規定計算系爭車輛更新零件折舊後金額應為3,35
      8元(計算方式詳附表所示)。另關於鈑金工資1,771元、烤
      漆工資3,696元部分均無折舊之問題，且該部分之支出係
      屬修復系爭車輛所必要之費用，準此，合計系爭車輛因本
      件車禍毀損而減少之價額共計為8,825元（計算式：3,358
      元＋1,771元+3,696元=8,825元）。
（四）另按，被保險人因保險人應負保險責任之損失發生，而對
      於第三人有損失賠償請求權者，保險人得於給付賠償金額
      後，代位行使被保險人對於第三人之請求權，保險法第53
      條第1項亦定有明文；而此項法定代位權之行使，有債權
      移轉之效果，故於保險人給付賠償金額後，被保險人對於
      第三人請求權即移轉於保險人(最高法院69年度台上字第9
      23號判例意旨參照)。查原告業已依保險契約之約定賠付
      系爭車輛之修復費用等情，有理賠申請書、電子發票證明
      聯在卷可考，參諸前開說明，其自得代位被保險人行使對
      被告之損害賠償請求權。
（五）綜上，原告依保險代位及侵權行為損害賠償之法律關係，
      訴請被告給付8,825元及自起訴狀繕本送達之翌日（即110
      年8月17日。起訴狀繕本於110年8月6日寄存送達，加計10
      日發生送達效力；見本院卷第47頁）起至清償日止，按週
      年利率5%計算之利息，即無不合，應予准許；逾上開範圍
      之請求，則屬無據，應予駁回。
四、本件係為被告部分敗訴之小額訴訟判決，就被告敗訴部分應
    依職權宣告假執行。
五、據上論結，原告之訴為一部有理由、一部無理由，依民事訴
    訟法第436條之23、第436條第2項、第79條、第385條第1項
    前段、第436條之19第1項、第436條之20，判決如主文。
中　　華　　民　　國　　110 　年　　10　　月　　19　　日
                  竹北簡易庭法　官　 林南薰
以上正本係照原本作成。
如對本判決上訴，非以判決違背法令為理由不得為之，且須於判
決送達後20日內向本院提出上訴狀，並記載上訴理由。如委任律
師提起上訴者，應一併繳納上訴審裁判費。
中　　華　　民　　國　　110 　年　　10　　月　　19　　日
                             書記官  陳麗麗
附表
-----
折舊時間金額
第1年折舊值        5,670×0.369=2,092
第1年折舊後價值    5,670-2,092=3,578
第2年折舊值        3,578×0.369×(2/12)=220
第2年折舊後價值    3,578-220=3,358